臺灣臺北地方法院民事判決　　　　　　 100年度訴字第1430號
原　　　告　王英敏
被　　　告　張群鋒
　　　　　　陳振賢即良山農場
共　　　同
訴訟代理人　曹永璋
上列當事人間請求損害賠償事件，本院於中華民國100年9月28日
言詞辯論終結，判決如下：
    主  文
被告應連帶給付原告新臺幣貳拾捌萬伍仟貳佰捌拾玖元，及自民
國一百年一月十九日起至清償日止，按週年利率百分之五計算之
利息。
原告其餘之訴駁回。
訴訟費用由被告連帶負擔百分之三十五，餘由原告負擔。
本判決第一項得假執行。但被告以新臺幣貳拾捌萬伍仟貳佰捌拾
玖元預供擔保，得免為假執行。
原告其餘假執行之聲請駁回。
    事實及理由
一、原告主張：
  (一)被告張群鋒於民國98年7月23日上午6時55分許，駕駛車牌號
    碼8G－3536號自用小貨車（下稱系爭自小貨車），沿臺北市
    松山區○○○路○ 段由東往西方向行駛，途經臺北市松山區
    ○○○路5段299號前，本應注意變換車道應顯示方向燈，讓
    直行車先行，並注意安全距離，而依當時天候晴，日間有自
    然光線，路面乾燥無缺陷，視距良好無障礙物，並無不能注
    意之情事，竟疏未注意及此，於車輛行進間貿然向右偏，不
    慎擦撞同向行駛於旁，由原告所騎乘之車牌號碼DUT－361號
    輕型機車（下稱系爭機車），致原告當場倒地（下稱系爭事
    故），因而受有左側橈骨幹骨折之傷害（下稱系爭傷害）。
    茲就原告因系爭傷害所增加支出之費用或損害分述如下：
  1.醫療費用：
    原告因系爭傷害自98年7月23日起至99年11月1日止，已於財
    團法人基督復臨安息日會臺安醫院（下稱臺安醫院）、國軍
    松山總醫院附設民眾醫療服務處（下稱松山醫院）與百漢中
    醫診所（下稱百漢中醫）支出醫療費用新臺幣（下同）4 萬
    5389元，未來尚有後續中、西醫療調理、美容除疤醫療等費
    用2萬元須支出，共計6萬5389元。
  2.看護費用：
    原告因系爭傷害須經專人看護，為此請求看護費用6 萬0400
    元【計算式：（98年7 月23日起至同年月27日止之住院時每
    日看護費用2000元×5日＝1萬元）＋（出院後每日1200元×
    42 日＝5萬0400元）＝6萬0400元】。
  3.交通費用：
    原告因系爭傷害回診所支出之交通費用為1 萬9500元【計算
    式：（自98年7月23日起至99年5月17日止回診臺安醫院20次
    ×每次300元×往返2趟＝1萬2000元）＋（自98年8月24日起
    至98年10月24日止回診百漢中醫15次×每次250元×往返2趟
    ＝7500元）＝1萬9500元】。
  4.工作損失：
    原告因系爭傷害受有之工作損失為30萬9667元【計算式：97
    年申報薪資41萬2889元÷12個月×98年7月23日起至99年4月
    18日止共9個月無法工作＝30萬9666.7元，1元以下四捨五入
    】。
  5.精神慰撫金：
    原告因系爭傷害遭受精神上之折磨，為此請求精神慰撫金40
    萬元。
  6.綜上，原告因系爭傷害而支出之費用或損害為85萬4956元【
    計算式：醫療費用6萬5389元＋看護費用6萬0400元＋交通費
    用1 萬9500元＋工作損失30萬9667元＋精神慰撫金40萬元＝
    85萬4956元】。
  (二)為此，爰依民法第184條第1項前段、第191條之2前段、第19
    3條第1項、第195條第1項前段之規定，請求被告張群鋒賠償
    85萬4956元。又被告張群鋒乃被告陳振賢獨資經營良山農場
    所僱用之員工，系爭事故發生時被告張群鋒正在執行送貨業
    務，原告自得另依民法第188條第1項前段之規定，請求被告
    陳振賢即良山農場與被告張群鋒負連帶賠償之責。並聲明：
  1.被告應連帶給付原告85萬4956元，並自起訴狀繕本送達之翌
    日起（即100年1月19日）至清償日止，按週年利率百分之 5
    計算之利息。
  2.願供擔保，請准宣告假執行。
二、被告則均以：就原告已支付臺安醫院、松山醫院與百漢中醫
    部份之醫療費用共4 萬5389元部分不爭執；惟就原告主張後
    續中、西醫療調理、美容除疤醫療等費用共2 萬元、就醫交
    通費共1 萬9500元、工作損失30萬9667元部分，原告俱未提
    出相關單據為憑，且原告就看護費用請求6 萬0400元部分所
    舉臺安醫院98年7 月27日診斷證明書，其中「需看護照顧」
    之文字係事後補上，顯為臨訟杜撰，故原告此部分之主張均
    無足採，原告請求被告連帶給付40萬元之慰撫金，亦屬過高
    等語資為抗辯。並聲明：
  (一)原告之訴駁回。
  (二)如受不利判決，願供擔保請准宣告免為假執行。
三、原告主張被告張群鋒於98年7月23日上午6時55分許，駕駛系
    爭自小貨車沿臺北市松山區○○○路○ 段由東往西方向行駛
    ，途經臺北市松山區○○○路○段299號前，本應注意變換車
    道應顯示方向燈，讓直行車先行，並注意安全距離，而依當
    時天候晴，日間有自然光線，路面乾燥無缺陷，視距良好無
    障礙物，並無不能注意之情事，竟疏未注意及此，於車輛行
    進間貿然向右偏，不慎擦撞同向行駛於旁由原告所騎乘之系
    爭機車，致原告當場倒地受有系爭傷害等情，業據其提出臺
    灣臺北地方法院檢察署檢察官99年度調偵字第585 號聲請簡
    易判決處刑書為證，且為被告所不爭執，復經本院依職權調
    取本院99年度北交簡字第726 號卷宗審閱無訛（見本院99年
    司北調字第1036號卷第5頁、本院99年度北交簡字第726號卷
    ），堪信為真實。
四、本件爭點：
    原告依民法第184條第1項前段、第191條之2前段、第193 條
    第1項、第195條第1項前段及第188條第1 項前段之規定，請
    求被告連帶給付原告85萬4956元，有無理由？
  (一)被告張群鋒就原告所受系爭傷害有無故意或過失？
  (二)如有，原告是否因而受有損害？分別得請求之金額與項目為
    何？
  1.醫療費用部分：
    原告請求被告連帶賠償醫療費用6 萬5389元，有無理由？原
    告因系爭傷害實際已支付之醫療費用為何？有無請求後續醫
    療費用之必要？
  2.看護費用部分：
    原告因系爭傷害有無受他人看護之必要？如有，需他人全日
    或半日看護？看護期間為何？
  3.交通費用部分：
    原告是否因系爭傷害支出交通費用1 萬9500元？原告有無必
    要乘坐計程車回診？
  4.工作損失部分：
    原告是否因系爭傷害受有工作損失30萬9667元？原告是否因
    系爭傷害喪失勞動能力？如是，喪失期間為何？
  5.精神慰撫金部分：
    原告因系爭傷害請求被告連帶賠償精神慰撫金40萬元，有無
    理由？金額是否適當？
五、得心證之理由：
  (一)按故意或過失，不法侵害他人權利者，負損害賠償責任；汽
    車、機車或其他非依軌道行駛之動力車輛，在使用中加損害
    於他人者，駕駛人應賠償因此所生之損害，民法第184條第1
    項前段、第191條之2本文分別定有明文。查被告張群鋒於98
    年7月23日上午6時55分許，駕駛系爭自小貨車沿臺北市松山
    區○○○路○ 段由東往西方向行駛，途經臺北市松山區○○
    ○路○段299號前，因未注意變換車道應顯示方向燈，讓直行
    車先行，並注意安全距離，在車輛行進間貿然右偏，因而擦
    撞原告所騎乘之系爭機車，致原告受有系爭傷害，既如上述
    ，且被告張群鋒於本院99年度北交簡字第726 號案件中自承
    就系爭事故之發生具有過失（見本院99年度北交簡字第 726
    號卷第8 頁、第10頁），是被告張群鋒當依民法第184條第1
    項前段、第191條之2本文之規定負賠償責任至明。
  (二)次按不法侵害他人身體或健康者，對於被害人因此喪失或減
    少勞動能力或增加生活上之需要時，應負損害賠償責任，民
    法第193條第1項定有明文。另不法侵害他人之身體、健康、
    名譽、自由、信用、隱私、貞操、或不法侵害其他人格法益
    而情節重大者，被害人雖非財產上之損害，亦得請求賠償相
    當之金額，民法第195條第1項前段亦明文規定。又民法第19
    5 條所謂相當之金額，應斟酌加害人與被害人雙方之身分、
    資力與加害程度，及其他各種情形核定之；慰撫金是否相當
    ，應以加害行為之加害程度及被害人所受痛苦，斟酌加害人
    及被害人之身分、經濟地位等各種情形定之，最高法院47年
    台上字第1221號、51年台上字第223 號判例意旨可參。茲就
    原告各項請求，審酌如下：
  1.醫療費用部分：
    就原告已支付臺安醫院、松山醫院與百漢中醫部份之醫療費
    用共4 萬5389元部分，有其所提臺安醫院、松山醫院與百漢
    中醫之醫療費用收據可憑（見本院99年度司北調字第1036號
    卷第8 頁至第30頁），且為被告所未爭執，故原告請求被告
    張群鋒賠償已支付之醫療費用4 萬5389元，於法有據。至原
    告主張後續中、西醫療調理、美容除疤醫療等醫療費用2 萬
    元部分，因原告就有無支出上開費用之必要性、何以請求數
    額為2 萬元乙情未舉證以佐其說，尚難認原告此部分之主張
    有理由，是原告請求被告張群鋒賠償後續醫療費用2 萬元，
    並不足採。
  2.看護費用部分：
  (1)依臺安醫院98年7月27日診斷證明書所載「本病人98-7-23急
    診入院接受開放性復位術及骨折內固定手術。於98-7 -27出
    院。需門診追蹤治療，宜休養6 週，需看護照顧，不宜劇烈
    運動」、臺安醫院100 年5月2日（100）醫發字第258號函覆
    「病患王英敏女士於98年7 月23日13：32因左側橈骨骨折由
    國軍松山醫院轉診至本院，經骨科會診後16：12轉進手術室
    ；在急診期間需有人協助辦理入院手續及看護」等內容（見
    本院99年度司北調字第1036號卷第31頁、本院卷第58頁），
    可知原告於98年7 月23日起至同年月27日止之急診住院期間
    、98年7月27日出院後6週均因系爭傷害有受他人看護照顧之
    必要，被告就原告主張急診住院期間之看護費用為每日2000
    元，出院後之每日看護費用為1200元等節復不爭執，該請求
    金額亦與常情相符，故原告因系爭傷害請求被告張群鋒賠償
    看護費用6萬0400元【計算式：（98年7月23日起至同年月27
    日止之住院時每日看護費用2000元×5日＝1萬元）＋（出院
    後每日1200元×42日＝5萬0400元）＝6萬0400元】，應有理
    由。
  (2)被告雖辯稱臺安醫院98年7 月27日診斷證明書上就「需看護
    照顧」等文字乃事後增補，顯為臨訟杜撰（見本院99年度司
    北調字第1036號卷第31頁）云云；然依該診斷證明書之形式
    觀之，固可見醫囑中關於休養週數、需看護照顧部分確有自
    「休養3週」更改為「休養6週」，並添加「需看護照顧」等
    文字，惟該部分之修改與增加既經主治醫師於其上蓋章確認
    ，應認原告仍有因系爭傷害需於98年7月27日出院後休養6週
    ，及需他人看護照顧之必要。況被告就上開文字之修改與添
    加乃臨訟杜撰乙節未舉證予以說明，自難僅憑被告上揭空言
    抗辯，逕認被告所辯為可採。
  3.交通費用部分：
    原告雖未能提出各次計程車費用相關單據以證其確實均係搭
    乘計程車往返家中與醫院，且往返1 次之車資分別為何；然
    被告就原告有因系爭傷害需搭乘計程車至醫院回診之必要、
    自98年7月23日起至99年5月17日止回診臺安醫院20次、自98
    年8月24日起至98年10月24 日止回診百漢中醫15次等情既不
    爭執，且衡諸常情，一般人於搭乘計程車時，除因業務使然
    需持收據向公司報帳等情形外，多不會要求計程車司機另行
    開立收據，無訴訟經驗之人更難以得知須留存收據以供日後
    請求之用，縱有曾向計程車司機請求開立收據，亦可能有計
    程車司機未備收據之情。準此，以原告因系爭傷害而分別自
    98年7月23日起至99年5月17日止回診臺安醫院20次、自98年
    8 月24日起至98年10月24日止回診百漢中醫15次，據原告所
    提部分計程車費用單據（見本院卷第36頁至第38頁），併參
    原告自汐止住家至臺北市○○路○ 段臺安醫院、臺北市○○
    ○路○ 段百漢中醫之距離，應認原告主張其回診臺安醫院之
    計程車費用為單趟300 元、回診百漢中醫之計程車費用為單
    趟250 元，堪稱適當，原告請求被告張群鋒賠償因系爭傷害
    回診所支出之交通費用1萬9500元【計算式：（自98年7月23
    日起至99年5月17日止回診臺安醫院20次×每次300元×往返
    2趟＝1 萬2000元）＋（自98年8月24日起至98年10月24日止
    回診百漢中醫15次×每次250元×往返2趟＝7500元）＝1 萬
    9500元】，即有理由。
  4.工作損失部分：
    被告固辯稱原告並未舉證其不能工作之期間及工作損失云云
    ；惟原告於系爭事故發生時係任職新高清潔服務股份有限公
    司（下稱新高公司），負責清潔工作，有勞工保險投保紀錄
    足稽（見本院卷第44頁、第54頁），核屬需付出勞力之粗重
    工作；而原告受傷後長達7 個月期間不宜粗重工作，復有臺
    安醫院99年3月28日診斷證明書記載「…98-7-27出院…出院
    後不宜粗重工作及提重物7個月」、臺安醫院100年5月2日（
    100）醫發字第258號函覆「病患王英敏所受上開傷勢應該不
    會喪失勞動能力，但因出院後病患回門診X 光顯示骨折癒合
    不良，有請病患7 個月不宜粗重工作…」足參（見本院99年
    度司北調字第1036號卷第33頁、本院卷第58頁），原告亦確
    於98年7月23日系爭事故發生之日起至99年4月18日止請假休
    養（見本院卷第64頁新高公司100年8月23日新潔字第100049
    號函），益證原告因系爭傷害而長達7 個月未能工作之情為
    真正。基此，依新高公司100年8月23日新潔字第100049號函
    覆「王英敏在本公司任職期間每月平均薪資為2 萬元」等內
    容（見本院卷第64頁），原告因系爭傷害得請求被告張群鋒
    賠償之工作損失為14萬元【計算式：無法工作之期間7 個月
    ×每月平均薪資2 萬元＝14萬元】，逾此範圍之請求自非有
    據而難以准許。
  5.精神慰撫金部分：
    本院審酌被告張群鋒係因於變換車道時未顯示方向燈讓直行
    車先行，即於車輛行進間貿然向右偏，方致系爭事故之發生
    ，當使原告因而受有相當程度之傷害；而被告張群鋒於本院
    99年度北交簡字第726號刑事案件中先行給付原告6萬元，使
    原告撤回刑事告訴後（見本院99年度北交簡字第726 號卷第
    10頁反面），即未再與原告就系爭傷害所生之相關費用為聯
    繫；原告於98年度、99年度之所得分別為22萬6556元、11萬
    2982元，財產總額為114萬6484元、118萬9184元，被告張群
    鋒於98年度、99年度之所得為0 元、1757元，財產總額均為
    107 萬2490元（見本院卷第20頁至第21頁、第24頁至第25頁
    、第69頁至第74頁）等一切情狀，認原告請求被告張群鋒賠
    償之精神慰撫金以8 萬元為適當，逾此部分之數額即非有當
    ，不應准許。
  6.綜上，原告因系爭事故所受系爭傷害得請求被告張群鋒賠償
    之金額為34萬5289元【計算式：4 萬5389元＋6萬0400元＋1
    萬9500元＋14萬元＋8萬元＝34萬5289元】。
  7.按損害賠償，除法律另有規定或契約另有訂定外，應以填補
    債權人所受損害及所失利益為限，民法第216 條定有明文。
    查原告固因系爭事故所受系爭傷害得請求被告張群鋒賠償34
    萬5289元；惟被告張群鋒既業於本院99年度北交簡字第 726
    號刑事案件審理時，先行賠償原告6 萬元（見本院99年度北
    交簡字第726 號卷第10頁反面），則依上開法條規定，原告
    於本件民事訴訟尚得請求被告張群鋒賠償之金額即為28萬52
    89元【計算式：34萬5289元－6萬元＝28萬5289元】。
  (三)次按受僱人因執行職務，不法侵害他人之權利者，由僱用人
    與行為人連帶負損害賠償責任，但選任受僱人及監督其職務
    之執行，已盡相當之注意或縱加已相當之注意而仍不免發生
    損害者，僱用人不負損害賠償責任，民法第188條第1項定有
    明文。又民法第188條第1項所稱之受僱人，係以事實上之僱
    用關係為標準（最高法院45年度台上字第1599號判例參照）
    ，凡客觀上使用他人為服勞務者，均為僱用人，不以有僱用
    契約之存在為僱用人負責之條件，且所謂執行職務亦不以受
    指示執行之職務為限，倘在外觀上，受僱人之行為，依一般
    情形觀之，得認為係執行職務者，即屬相當。查被告張群鋒
    於系爭事故發生時，係駕駛被告陳振賢即良山農場所有之系
    爭自小貨車執行送貨業務等節，既為被告張群鋒所不否認，
    是依前開說明，應認一般人由外觀上可認被告張群鋒在系爭
    事故發生時，係為被告陳振賢即良山農場執行職務，而屬民
    法第188條第1項所稱之受僱人，故原告主張被告陳振賢即良
    山農場應依民法第188條第1項前段之規定，與被告張群鋒就
    系爭事故之發生負連帶賠償責任，為有理由，被告應連帶賠
    償原告28萬5289元。
六、綜上所述，因被告張群鋒就系爭事故之發生存有過失，而須
    就原告因此所支出之費用與所受之損害負賠償責任，且被告
    陳振賢即良山農場為被告張群鋒之僱用人，須為此負連帶賠
    償之責。從而，原告依民法第184條第1項前段、第191條之2
    前段、第193條第1項、第195條第1項前段及第188條第1項前
    段之規定，請求被告連帶賠償28萬5289元，及自起訴狀繕本
    送達之翌日起即100年1月19日至清償日止，按週年利率百分
    之5 計算之利息，為有理由，應予准許。逾此範圍之請求，
    則非有理，應予駁回。
七、兩造分別陳明願供擔保請准宣告假執行及免為假執行，就原
    告勝訴部分，因所命給付之金額未逾50萬元，爰依職權宣告
    假執行，並酌定相當之擔保金額准予被告提供免為假執行；
    至原告敗訴部分，其假執行之聲請即失所附麗，應併予駁回
    。
八、本件事證已臻明確，兩造其餘攻擊防禦方法與判決之結果不
    生影響，爰不另贅論，併此敘明。
九、據上論結，本件原告之訴為一部有理由，一部無理由，依民
    事訴訟法第85條第2項、第389條第1項第5款、第392條第2項
    ，判決如主文。
中    華    民    國    100    年    10    月    5    日
                  民事第八庭  審判長法  官  許純芳
                                    法  官  宣玉華
                                    法  官  羅郁婷
以上正本係照原本作成。
如對本判決上訴，須於判決送達後20日內向本院提出上訴狀。如
委任律師提起上訴者，應一併繳納上訴審裁判費。
中    華    民    國   100    年    10    月    6     日
                                    書記官  楊婷雅